臺灣臺北地方法院民事判決　　　　　　　 95年度訴字第414號
原　　　告　嘉新食品化纖股份有限公司
法定代理人　郭立力
訴訟代理人　乙○○
被　　　告　丙○○
　　　　　　己○○○
兼上二人共
同訴訟代理　戊○○
人
當事人間請求損害賠償事件，本院於中華民國96年7月18日言詞
辯論終結，判決如下：
    主      文
被告戊○○應給付原告新臺幣陸拾壹萬伍仟肆佰玖拾元及自民國
九十五年一月二十二起至清償日止，按年息百分之五計算之利息
。被告丙○○、己○○○應連帶給付原告新臺幣陸拾壹萬伍仟肆
佰玖拾元及自民國九十五年一月二十二起至清償日止，按年息百
分之五計算之利息。
前二項判決，如被告戊○○為給付，於給付範圍內，被告丙○○
、己○○○免除責任，如丙○○、己○○○為給付，於給付範圍
內，被告戊○○免除責任。
訴訟費用由被告負擔。
本判決第一項及第二項於原告以新臺幣貳拾萬元為被告供擔保後
，得假執行；但被告如以新臺幣陸拾壹萬伍仟肆佰玖拾元為原告
預供擔保，得免為假執行。
    事實及理由
一、程序部分：
    (一)按當事人喪失訴訟能力或法定代理人死亡或其代理權消滅
      者，訴訟程序在有法定代理人或取得訴訟能力之本人，承
　　　受其訴訟以前當然停止；聲明承受訴訟，應提出書狀於受
　　　訴法院，由法院送達於他造。民事訴訟法第170條、176條
      分別定有明文。原告嘉新食品化纖股份有限公司之法定代
      理人原為甲○○○，嗣於民國96年5月18日由該公司董事
      會決議由郭立力代理董事長，有原告第14屆第4次臨時董
      事會議議事錄在卷可稽，原告於96年7月18日具狀由郭立
      力聲明承受訴訟，並當場將聲明狀繕本送達予被告，依法
      並無不合，應予准許。
    (二)次按訴狀送達後，原告不得將原訴變更或追加他訴，但擴
      張或減縮應受判決事項之聲明者，不在此限，民事訴訟法
      第255條第1項第3款亦定有明文。本件原告起訴原聲明被
      告應連帶給付自起訴狀繕本送達被告翌日起至清償日止，
      按年息5%計算之利息，嗣於本院審理中之95年2月22日言
      詞辯論期日減縮為自起訴狀繕本送達最後被告之翌日起至
      清償日止，按年息5%計算之利息，按諸上揭規定，亦無不
      合，應予准許。
二、實體部分：
    (一)原告起訴主張：被告戊○○前為原告之業務員，負責飼料
      、雞隻之銷售及收款之工作，92年9月間原告與訴外人翁
　　　炳坤約定：原告將飼料出售予翁炳坤養雞，翁炳坤於雞隻
  　　養成後，交由原告出售並收取售雞款，以售雞款項抵沖飼
    　料貨款。上開業務均由戊○○負責。於92年9月7日至92年
      12月19日期間，翁炳坤應給付原告之飼料貨款共為新臺幣
      (下同)2,803,695元，依約將雞隻交付戊○○出售予雞販
      丁○○、林瑞賓、詹宏知等三人，售雞款分別為1,454,74
      1元、198,100元、221,760元，共計1,874,601元，應收回
      全數優先沖抵飼料貨款，詎戊○○竟違背其職務，擅自將
      所收取自丁○○之售雞款1,454,741元，先支付予翁炳坤
      之小雞出賣人吳錦雄50萬元、藥品出賣人日昌行115, 490
      元，合計615,490元後，始將剩餘款項繳回公司沖抵飼料
      貨款，致原告向翁炳坤求償時上該615,490元遭敗訴判決
      確定，爰依民法第184條第1項前段侵權行為法律關係之規
      定，請求被告負損害賠償責任。被告丙○○及己○○○係
      戊○○之職務保證人，依員工服務保證書暨保證規則第4
      條之約定，丙○○及己○○○對戊○○違背職務造成原告
      之損害，應負全額賠償責任，渠等並拋棄先訴抗辯權等情
      。並聲明：1.被告應給付原告615,490元及自起訴狀繕本
      送達最後被告翌日起至清償日止，按年息5%計算之利息
　　　；2.願供擔保，請准宣告假執行。
  　(二)被告則以：因翁炳坤財務不佳，無法於小雞送達時付款，
    　因此與小雞場吳錦雄協議，由翁炳坤簽發本票交付吳錦雄
      ，並於成雞出售時，由丁○○付小雞款與吳錦雄，再由丁○○收回上開本票交予翁炳坤，無論戊○○是否同意，丁○○即逕將小雞款扣除，不支付該部分款項；又因當時翁
      炳坤之飼養場感染新城雞瘟，若不立即處理，將造成雞隻
      全面死亡，翁炳坤要求將雞隻出售款先交付藥商日昌行，
      否則日昌行不願出貨，在考量雞隻若全面死亡，將造成原
      告更大損失，戊○○不得不同意翁炳坤之要求。戊○○並
      無侵權行為，丙○○及己○○○即無須負連帶清償之責。
      並聲明：1.原告之訴及假執行之聲請均駁回；2.如受不利
      之判決，願供擔保請准宣告免為假執行。
    (三)兩造不爭執之事實：本件經本院協同兩造協議簡化爭點，
      兩造不爭執之事項項(卷第71頁)，經文字修正後如下：
      1.被告戊○○原係原告之業務員，負責飼料、雞隻之銷售
        及收款工作，丙○○、己○○○曾簽署員工服務保證書
        ，擔任被告戊○○任職原告公司期間之保證人。
　　　2.原告於92年9月間與翁炳坤約定，翁炳坤向原告購買飼
 　　　 料養雞，翁炳坤於雞隻育成後交由原告出售及收款，所
   　　 得售雞價金沖抵飼料貨款。
      3.翁炳坤自92年9月7日至92年12月19日期間向原告購買飼
        料貨款共計2,803,695元。原告將翁炳坤交付之育成雞
        隻出售及收款情形如下：
        (1)出售予丁○○，原應得價款為1,477,641元，扣減飼
          主即翁炳坤應負擔之抓雞工資22,900元，及翁炳坤積
          欠小雞商吳錦雄之小雞款500,000元及藥品商日昌行
          之藥品費用115,490元，原告自丁○○處收得售雞款
          為839,251元。
        (2)出售予林瑞賓，應得售雞款總價198,100元，經原告
          全額收取。
        (3)出售予詹宏智，原應得售雞款221,760元，詹宏智已
          將雞款53,600元逕行給付予翁炳坤，原告自詹宏智收
          得售雞款為149,190元。
      4.原告曾訴請翁炳坤給付飼料貨款，經台南地方法院93年
        度訴字第1458號民事判決翁炳坤應給付982,694元｛2,8
        03,695-（1,477,641-22,900+198,100+221,760-53,600
        ）=982,694｝確定。
      以上事實，有臺灣臺南地方法院93年度訴字第1458號判決
      書、該案94年1月31日及94年4月25日言詞辯論筆錄、丁○○交付之每日出貨對帳單、戊○○於上開案件提出之雛雞
      款及藥品款簽收單、員工服務保證書、承諾書、臺灣臺南
      地方法院95年度訴字第510號判決書 (以上見本院卷第10
      至36頁、第69頁、第111至116頁)在卷可足稽，並經本院
      依職權調閱臺灣臺南地方法院95年度訴字第510號案卷 (
      含同法院93年度訴字第1458號案卷影本)核對無訛，應堪
      信為真實。
    (四)得心證之理由：經本院協同兩造協議簡化爭點，本件兩造
      待辯論之爭點為：1.原告主張戊○○違背職務致原告受有
      損害，應負侵權行為損害賠償責任，有無理由？2.丙○○
      、己○○○是否應負連帶保證責任？茲判斷如下：
      1.觀諸兩造不爭執之原告與訴外人翁炳坤簽訂之承諾書記
        載：「立承諾書人翁炳坤因向貴公司購買飼料，為保證
        絕無虛偽不實，茲承諾本人所有飼養之雞隻，於育成後
        由貴公司全權負責安排出售成雞及收款事宜，所得款優
        先沖抵本人使用貴公司之飼料貨款，如有不足沖抵，當
        由本人條件支付補足；本人並承諾飼養期間，未經貴公
        司書面同意，絕不擅自搬動或處分該雞隻，如有違反，
        本人願負一切民、刑事責任，並同意支付違約金予貴公
        司」等語，顯見翁炳坤同意所飼養之雞隻於育成後，由
        原告出售雞隻並收取款項，是原告主張依承諾書之約定
        ，其有權出售翁炳坤育成之雞隻並收取售雞價款，堪予
        採信。又本件翁炳坤所飼養之雞隻出售予丁○○等人，
　      其買賣標的物、決定雞隻價格之議價或對帳與結帳等交
        易重要事項，均係由被告戊○○以原告名義與丁○○直
        接商議，足見其買賣契約關係存在於原告與丁○○之間
        ，亦堪認定。
　　　2.原告主張其出賣予丁○○之雞隻總價為1,454,741元，
  　　　扣減飼主即翁炳坤應負擔之抓雞工資22,900元後，因戊○○擅自同意丁○○將其餘款項先支付小雞商吳錦雄之
      　小雞款50萬元及藥品商日昌行之藥品費用115,490元後
        ，剩餘之839,251元，始由丁○○支付予原告等情，業
        據其提出臺灣臺南地方法院93年度訴字第1458號即原告
        訴請翁炳坤清償債務事件94年4月25日言詞辯論筆錄為
      　證，被告雖否認之，但觀諸戊○○於該案證稱：「當時
        ，丁○○有給付1,454,741元之貨款，是我讓吳錦雄扣
        除50萬元，另外日昌行扣除241,987元，其餘再由丁○○開立支票寄給公司。」 (本院卷第31頁)，又戊○○
        於臺灣臺南地方法院95年度訴字第510號即原告訴請丁○○清償債務事件中證稱：翁炳坤飼養小雞的過程中，
        小雞曾經生病，翁炳坤與我聯絡，11多萬元的藥品錢就
        由被告丁○○支付等語 (該案卷第85頁)；日昌行業務
        員黃錫林於該案亦證稱：我向被告收藥款這件事，是經
        過戊○○與被告協調後，我才向被告收藥款的，當初我
        要收藥款前，有與戊○○聯絡過，戊○○說藥品的款項
        去向被告收，但我還是去找翁炳坤確認藥品項目、數量
        及
      　金額，並向翁炳坤確認其同意我向被告收取藥品款項後
        ，我才去找被告收款等語（該案卷第163頁）；吳錦雄
        於本院亦證稱：當天我打電話通知被告我要去收小雞款
　　　　，到現場時，有被告夫妻、戊○○、賣小雞藥品的人及
  　　　我在場，戊○○打電話問翁炳坤，確認我要去收小雞款
　　　　，確認完畢後，戊○○跟被告說翁炳坤答應可以付50萬
　　　　元，所以被告才開票給我等語（該案卷第130頁），業
　　　　經本院調閱上開案卷，核對無訛，足見黃錫林係按戊○○指示向丁○○收取藥款，而小雞款項亦係經戊○○同
　　　　意後由丁○○付款，按戊○○身為原告業務員，代表原
　　　　告與丁○○直接議價及收款，其基於原告使用人地位同
　　　　意丁○○將部分價款給付予吳錦雄及黃錫林，則丁○○
　　　　所為給付對原告自生清償效力，故原告訴請丁○○給付
　　　　貨款之訴，因之遭敗訴判決確定，有該案判決書在卷可
 　　　 憑（本院卷第111至116頁)。
　　　3.按因故意或過失，不法侵害他人之權利者，負損害賠償
  　　　責任，民法第184條第1項前段定有明文。次按稱人事保
  　　　證者，謂當事人約定，一方於他方之受僱人將來因職務
    　　上之行為而應對他方為損害賠償時，由其代負賠償責任
      　之契約，民法第756條之1第1項亦定有明文。戊○○為
      　原告之業務員，本應盡善良管理人之注意義務執行其職
        務，縱如其所稱翁炳坤所飼養雞隻染有新城雞瘟，是否
        代為支付藥品費用，亦應待原告之指示，始得為之，惟
        其並未經原告同意，逾越權限同意丁○○將應給付原告
        之款項，支付訴外人翁炳坤積欠吳錦雄及日昌行之債務
        ，致原告受有買賣價金不能收回之損害，其有過失不法
        侵害原告權利之情事，應堪認定，原告主張被告應負侵
        權行權為損害賠償責任即屬有據。再丙○○及己○○○
        為戊○○之人事保證人，為被告所不爭執，業如前述，
        自應就戊○○上開職務上行為對原告之損害賠償責任，
        負保證之責，並依民法第756條之9規定準用同法第748
        條其二人應連帶負保證責任。又原告雖主張被告三人應
        負連帶賠償責任云云，惟按數人負同一債務，明示對於
  　　　債權人各負全部給付之責任者，為連帶債務；無前項之
        明示時，連帶債務之成立，以法律有規定者為限，民法
    　　第272條亦著有明文，查人事保證人與被保證人間，法
      　律並無應連帶負責之規定，而觀諸卷附之員工服務保證
　　　　書，亦無有保證人應與被保證人間應連帶負責之約定，
　　　　原告主張戊○○應與丙○○、己○○○二人連帶負賠償
　　　　責任云云，即屬無據。復按保證人拋棄先訴抗辯權後，
　　　　其與主債務人對於債權人，就同一內容之給付，即應各
　　　　負全部履行責任，此二債務具有同一經濟上之目的，倘
　　　　其中一人為給付，他人就其給付範圍內，亦同免其責任
　　　　，故應認為保證人與主債務人對於債權人負有不真正連
　　　  帶債務關係。
      4.綜上所述，原告依侵權行為法律關係請求戊○○賠償61
        5,490元，依人事保證法律關係請求丙○○及己○○○
        連帶賠償上開金額，及自起訴狀送達最後被告之翌日即
        95年1月22日起按年息5%之法定遲延利息，為有理由，
        應予准許，又因戊○○與丙○○、己○○○間為不真正
        連帶債務關係，爰判決如主文第1項及第2項所示。
  　(五)本判決兩造均陳明願供擔保請准宣告假執行或免為假執行
      ，經核均無不合，爰分別酌定如主文第4項所示之相當擔
      保金額准許之。
    (六)本件判決結果已臻明確，兩造其餘攻擊防禦方法及所舉未
      經援用之證據，經本院斟酌後，認與判決結果無影響，爰
      不一一論駁，供此敘明。
據上論結，原告之訴為有理由，依民事訴訟法第78條、第85條第
2項、第390條第2項、第392條第2項，判決如主文。
中　　華　　民　　國　　96　　年　　8　　月　　8　　日
                  民事第四庭法  官  劉坤典
以上為正本係照原本作成
如對本判決上訴，須於判決送達後20日內向本院提出上訴狀
中　　華　　民　　國　　96　　年　　8　　月　　8　　日
                            書記官  楊勝欽
